【裁判字號】    90,交上易,96
【裁判日期】    900613
【裁判案由】    過失致死
【裁判全文】
臺灣高等法院刑事判決                            九十年度交上易字第九十六號
    上  訴  人  臺灣桃園地方法院檢察署檢察官
    上  訴  人
    即  被  告  甲○○
    選任辯護人  張家聲
右上訴人因被告過失致死案件，不服臺灣桃園地方法院八十九年度交易字第二五二號
，中華民國八十九年十一月二十七日第一審判決（起訴案號：臺灣桃園地方法院檢察
署八十九年度偵字第七四八六號），提起上訴，本院判決如左：
    主  文
上訴駁回。
    事  實
一、甲○○平日下班後駕駛其配偶辛念珈所有車號Ｚ六─二二０一號自小貨車，兼差
    運送打蠟機械為業，係從事駕駛業務之人，於民國八十九年一月三十一日凌晨三
    時五十分許，駕駛前開自小貨車附載葉佳炫、劉宣偉，沿桃園縣中壢市○○路往
    「中新地下道」方向（起訴書誤繕為中興地下道）行駛，途經長江路與中山路設
    有閃光號誌之交岔路口，本應注意車輛行至交岔路口應遵守燈光號誌之指示，支
    線車應減速接近，先停止於交岔路口前，讓幹道車優先通行後認為安全時，方得
    續行，而依當時天候、路況、視距等情事，亦無不能注意之情況，竟疏於注意「
    閃光紅燈」號誌指示，未減速並停止於交岔路口，讓幹道車先行，貿然以四十公
    里高速強行通過交岔路口，適左側幹道亦有疏未注意「閃光黃燈」號誌指示，未
    減速慢行，猶以六十公里高速騎乘車號ＫＤＷ─七一二號重型機車附載丙○○之
    機車騎士邱健峰，因車速過快避煞不及，失控導致人車摔倒在地（起訴書誤為兩
    車碰撞），邱健峰受有頭部外傷及顱內出血等傷害，傷重當場死亡。
二、案經被害人邱健峰之父親乙○○訴請桃園縣警察局中壢分局報請台灣桃園地方法
    院檢察署檢察官相驗屍體後自動檢舉偵查起訴。
    理  由
一、訊據上訴人即被告甲○○坦承於右揭時、地，駕駛前開自小貨車，行經前開交岔
    路口，惟矢口否認有何業務過失致死犯行，辯稱：伊當時車上並無打蠟工具，亦
    未從事業務，其自小貨車未與被害人機車發生碰撞，業經警方勘驗無碰撞痕跡，
    當伊駛過該路口時，聽見被害人機車煞車聲，才發現被害人摔倒在地，肇事鑑定
    報告及檢察官認為兩車有碰撞有誤，又車禍現場有啤酒，被害人可能生前有酒後
    騎車之行為云云。經查：
  (一)右揭事實，業據告訴人乙○○指訴綦詳，且有道路交通事故調查報告表在卷，而
    被害人因本件交通事故，受有頭部外傷及臚內出血等傷害，當場死亡一節，亦經
    檢察官督同檢驗員相驗屬實，製有相驗筆錄、相驗屍體證明書、驗斷書及驗屍相
    片四幀在卷可憑。
  (二)被告於警訊中略稱：「我駕駛小自貨車沿長江路往南方向行駛至肇事路口
    ，當穿越中山路時見到邱健峰重機車沿中山路往中壢市區方向行駛，正當我過了
    路口後，就聽到該重機車之緊急剎車聲，之後由後視鏡發現該機車已跌倒在地．
    ．我行向之長江路為閃紅燈，中山路為閃黃燈。」等語（見相卷第十三頁），證
    即搭乘被害人邱健峰機車之丙○○於警訊時證稱：「（當時發生情形？）我當時
    被邱健峰所載，正沿中山路往市區方向行走，經過長江路口時，突然看見該輛自
    小貨車Ｚ六─二二０一號，邱健峰就煞車，我們就跌倒，後來情形我就不清楚。
    」「（該輛自小貨車Ｚ六─二二０一號有無撞到你們？）不太清楚。」「（當時
    車速多少？邱健峰有無喝酒？你們有無載安全帽？）約時速六十公里左右，有喝
    酒（喝五杯左右），有戴安全帽。」（見相卷第十一頁反面、第十二頁）、於偵
    查中亦證稱「（情形如何？）邱健峰騎機車載我至上址，忽有貨車出來，邱某煞
    車，我不知車有無相撞，我們機車就摔倒，當時我方閃黃燈，對方閃紅燈。」「
    （邱健峰有無喝酒？）有的，當日一時許，唱歌時，有喝些酒。」（見相卷第三
    頁反面、第四頁）。查本件雙方車速均很快，茍有碰撞，力道應不小，而證人丙
    ○○同車遭事故，竟無法知曉兩車究有無發生碰撞，已見兩車應未碰觸，核與現
    場目擊證人葉佳炫、劉宣偉供證被害人騎車自行滑倒之情形相合。再觀諸卷附之
    道路交通事故調查報告表所示，被害人於行經中山路幹道上留有三公尺之煞車痕
    ，車行進入中山路與長江路交岔路時約有一公尺之刮地痕，被害人則倒臥在交岔
    路口中央，身旁散有血跡及碎片，機車摔滑至被告行駛之長江路車道上等情，顯
    示被害人騎機車在尚末進入交岔路口時即有煞車動作，甫進入交岔路口機車摔倒
    刮地，人車往前分別滑摔至交岔路口中央及被告行車之長江路上，足認被害人機
    車係先摔車倒地再往前滑行。參酌被告駕駛之前開自小客車並無任何碰撞痕跡，
    業據證人即處理交通事故之丁○○警員證明在卷（見原審卷第十三頁），而被害
    人機車除車頭蓋破損外，並無類如高速碰撞後車身嚴重凹折損壞等現象，亦有兩
    車照片八幀在卷可稽。是被告所辯伊並未與被害人機車發生碰撞乙節，應非虛妄
    ，堪以採信。公訴人指被告自小貨車碰撞被害人機車云云，容有誤會。而綜合上
    情觀之，被告進入交岔路口，未依閃光燈停車再開，亦可確認無訛。
  (三)按汽車（含機車）行經交岔路口，其行進應遵守燈光號誌之指示，道路交通安全
    規則第一百零二條第一項第一款定有明文。又按閃光黃燈表示「警告」，車輛應
    減速接近，注意安全小心通過，閃光紅燈表示「停車再開」，車輛應減速接近，
    先停止於交岔路口前，讓幹道車優先通行後認為安全時，方得續行，道路交通標
    誌標線號誌設置規則第二百十一第一項亦定有明文。本件肇事現場當晚，被告行
    進方向設有閃光紅燈，係屬支線車，被害人行進方向設有閃光黃燈，係屬幹道車
    等情，亦為被告自承事實，且經證人丙○○、葉佳炫、劉宣偉及丁○○警員證述
    屬實，則被告身為汽車駕駛人並考領自小客車駕駛執照，其對前開規定應知之甚
    稔並有遵守義務，且據卷附道路交通事故調查報告表所載，肇事當時天候、道路
    無障礙及視距良好等情形，顯見當時並無不能注意情事存在，被告在前開支線幹
    駕車疏未遵守閃光紅燈指示，未減速並停止於交岔路口，讓幹道車先行，貿然以
    四十公里高速強行通過該交岔路口，致左方幹道亦疏未減速慢行猶以六十公里高
    速騎乘機車之被害人，避煞不及致機車失控而摔倒，受有頭部外傷及顱內出血死
    亡，被告顯有過失甚明，且被告駕車肇事之過失行為與被害人死亡間，顯有相當
    因果關係。雖被害人亦疏未注意前開減速慢行之規定，與被告之過失合併導致本
    件危害之發生，就本件車禍，同有過失，仍不能解免被告應負之過失責任。至本
    件經檢察官送請台灣省桃園縣區車輛行車事故鑑定委員會鑑定結果，雖與本院綜
    合被告及證人陳詞並參酌現場跡證研判肇事責任相同，惟該鑑定意見書肇事經過
    欄載述「兩車碰撞而肇事」云云，與機車在進入被告行車車道前即摔車之刮地痕
    跡物證不符，且查無任何碰撞之證據存在之前提下，該份鑑定報告卻認定有兩車
    碰撞，容有違誤，是該鑑定報告採認之基礎事實既然有誤，自不得資為不利被告
    認定之佐證資料，併此敘明。
  (四)證人丙○○雖曾指被害人有喝酒，但僅供稱喝五杯左右，而檢察官於肇事當日下
    午三時五十四分許，至中壢市立殯儀館相驗時，曾諭令法醫師採集被害人血液化
    驗有無酒精成分（見相卷第二頁），惟經原審函催檢察官將化驗報告送院參辦未
    果，再以電話查詢得知因公文疏失，尚未將血液送驗，乃再函請法醫室將冰存之
    被害人血液，送請法務部調查局檢驗結果，並未發現含酒精成分，此有該部（八
    九）陸（一）字第八九０七一八五七號檢驗通知書一紙在卷可參。姑不論本件血
    液採驗時間過久或因被害人飲酒已過相當時間等因，惟依現存之客觀證據尚無法
    證明被害人肇事當時飲酒超過標準值開車之情事。又被告駕駛前開自小貨車兼差
    載運打蠟機械為業，每趟收三百元等情，業據被告於原審訊問時自承在卷（見原
    審卷第二十八頁、四十八頁），雖被告提出健保卡，並經原審勘驗事業投保單位
    為「北區房屋」等情（見原審第二十八頁），仍不影響被告以駕車為業之事實，
    而當日肇事係駕駛載貨所用之自小貨車回家，仍與其駕車業務有補助關係，應認
    係屬其業務範圍。
  綜上，本件事證明確，被告犯行洵堪認定。
二、查被告駕駛前開自小貨車載運打蠟機械兼差為業，係從事業務之人，其駕駛該輛
    自小貨車肇事，核被告所為，係犯刑法第二百七十六條第二項之業務過失致死罪
    ，公訴意旨認應依刑法第二百七十六條第一項之過失致死罪處斷，尚有未洽，因
    起訴事實相同，爰依刑事訴訟法第三百條規定，變更起訴法條。又被告雖於肇事
    現場等候警員前來處理，惟被告並無主動向前來處理交通事故之警員坦承犯行，
    並接受裁判之意等情，業據證人丁○○警員於本院訊問時證述在卷可稽（見本院
    九十年四月二日訊問筆錄），是被告肇事後並未向警員自首，尚無刑法第六十二
    條自首減輕其刑規定之適用。原審審酌被告過失程度、被害人家屬已請領新台幣
    一百二十萬元強制保險金，惟雙方仍和解未果及被告犯後態度等一切情狀，依刑
    法第二百七十六條第二項、罰金罰鍰提高標準條例第一條前段，判處被告有期徒
    刑八月，以資懲儆，認事用法及量刑殊無不合。公訴人上訴指摘原判決量刑過輕
    ，被告上訴指摘原判決不當及量刑過重，均應認無理由，予以駁回。
據上論斷，應依刑事訴訟法第三百六十八條，判決如主文。
本案經檢察官謝英民到庭執行職務。
中      華      民      國     九十     年      六      月      十三    日
                              臺灣高等法院刑事第五庭
                                  審判長法  官  曾  德  水
              法  官  林  立  華
                                        法  官  楊  貴  雄
右正本證明與原本無異。
如不服本判決應於收受送達後十日內向本院提出上訴書狀，其未敘述上訴之理由者並
得於提起上訴後十日內向本院補提理由書（均須按他造當事人之人數附繕本）。
                                        書記官  林  淑  貞
中      華      民      國     九十     年      六      月      十五    日
附錄：本判決論罪科刑法條全文
刑法第二百七十六條第二項：
二從事業務之人，因業務上之過失犯前項之罪者，處五年以下有期徒刑或拘役得併科
  三仟元（現已提高十倍為三萬元）以下罰金。


司法院資訊處製作；財團法人民間司法改革基金會備份。
